【裁判字號】    92,交上易,579
【裁判日期】    920805
【裁判案由】    過失傷害
【裁判全文】
臺灣高等法院臺中分院刑事判決                  九十二年度交上易字第五七九號
    上  訴  人  臺灣台中地方法院檢察署檢察官
    上  訴  人
    即  被  告  丁○○
    選任辯護人  鞠金蕾律師
右上訴人因被告過失傷害案件，不服臺灣台中地方法院九十一年度交易字第六五八號
中華民國九十二年二月十一日第一審判決（起訴案號：臺灣台中地方法院檢察署九十
一年度偵字第一六七九○號），提起上訴，本院判決如左：
    主  文
上訴駁回。
    事  實
一、丁○○為立保保全股份有限公司（以下簡稱立保公司）之職員，職司運鈔車之職
    務，係以駕駛為其附隨業務之人，其於民國九十一年五月十日下午三時三十分許
    ，駕駛立保公司所有車牌號碼為８Ｃ─７４２７號箱型自小客車，沿臺中市○○
    區○○路往興安路方向行駛，行經臺中市○○區○○路與遼陽北一街無號誌交岔
    路口時，理應減速慢行作隨時停車之準備及注意車輛行駛時，駕駛人應注意車前
    狀況，並隨時採取必要之安全措施，又在劃有分向限制線之路段，不得駛入來車
    之車道內，且駛至交叉路口處時不得超車之規定，而依當時情形，又無不能注意
    之情事，竟疏於注意上開規定，竟於行經臺中市○○區○○路與遼陽北一街口時
    ，跨越雙黃線侵入來車道違規超車，適丙○○騎乘車牌號碼為ＴＦＱ─５１０號
    機車沿遼陽北一街由旅順路往遼陽五街方向行駛至上開路口，雙方發生碰撞致丙
    ○○人車倒地，丙○○經送往中國醫藥學院附設醫院急救，致身體受有腦振盪伴
    有暫時性意識喪失、創傷後失智症、鎖骨幹閉鎖性骨折、右側臂神經叢損傷、腰
    椎椎間盤突出、門牙斷裂、齒齦（齒槽突）之開放性傷口等處傷害，且迄目前因
    創傷後失智症行為退化，日常生活須依賴他人扶助，仍應職能復健治療之重大難
    治之傷害。丁○○見肇事後，隨即報警，並於警員到達現場時，陳述肇事經過自
    首犯罪，而接受裁判。
二、案經被害人丙○○告訴由台灣台中地方法院檢察署檢察官偵查起訴。
    理  由
一、訊據上訴人即被告丁○○（以下簡稱被告）對於右開時、地與告訴人丙○○發生
    車禍碰撞，致告訴人丙○○受有傷害，其應負過失責任之事實，固供認不諱，惟
    辯稱：本件車禍伊固有過失，但告訴人丙○○通過十字路口未注意左右來車，且
    未聽到尖銳煞車聲採取閃避行動，亦應負過失責任云云。
二、經查：
（一）右揭犯罪事實，業據告訴人丙○○於警訊時指訴綦詳，復有臺中市警察局第五
      分局所製作道路交通事故調查報告表、中國醫藥學院附設醫院診斷證明書在卷
      可稽（見偵查卷第九、三十三頁、原審卷第二十二頁）。而依卷附上開道路交
      通事故調查報告表及肇事現場圖顯示，肇事地點為台中市○○區○○路與遼陽
      北一街無號誌交岔路口，該路段中央劃有分向限制線，肇事現場，被告車輛遺
      有右後輪剎車痕十六、八公尺、右前輪擦痕九、四公尺，其右後輪剎車痕係起
      自於甫入路口之對向車道，剎車後往右斜走向，而告訴人丙○○所騎乘之機車
      則左倒在路口內在被告行駛方向之對向車道，尚未至路口中心處等情以觀，堪
      認本件車禍之肇事原因，係被告行經無號誌交岔路口非但未注意車前狀況，並
      採取必要之安全措施及減速慢行，且於十字路口跨越分向限制線超車侵入來車
      道，撞擊左方來車即告訴人所駕駛之機車，告訴人丙○○則因被告上述違規駕
      車猝不及防，並無肇事因素，應堪認定。而本件經分別送請台灣省台中市區車
      輛行車事故鑑定委員會、台灣省車輛行車事故覆議鑑定委員會鑑定結果，亦略
      稱：丁○○駕駛自小客車駛越分向限制線駛入來車道，於來車道處撞及左方來
      車，為肇事原因。丙○○駕駛輕機車，無肇事因素等情，此亦有上開鑑定委員
      會九十一年十月十八日中市鑑字第九一Ｏ八七四號、九十二年七月八日府議字
      第九二一○五七三號函文與鑑定意見書在卷足憑（見偵查卷第六十四、六十五
      頁及本院卷），亦與本院為上揭部分相同之認定，益證被告之行為顯有過失，
      且應負全部過失肇事責任；而告訴人丙○○則應無任何過失責任甚明。
（二）次按車輛行經無號誌交岔路口，應減速慢行作隨時停車之準備，車輛行駛時，
      駕駛人應注意車前狀況，並隨時採取必要之安全措施，且行駛至劃有分向限制
      線之路段，不得駛入來車之車道內，及於交叉路口處時不得超車，道路交通安
      全規則第九十三條第一項第三款、第九十四條第三項、第九十七條第二款及第
      一百零一條第一、二款分別定有明文。被告駕車自應注意上述道路交通安全規
      定，且依當時路狀，又無不能注意之情形，竟疏不注意為之，以致肇事，致告
      訴人丙○○受傷，被告應有過失。而被告上開過失駕駛行為，核與告訴人丙○
      ○之受傷間，具有相當因果關係。
（三）又被告為立保公司之職員，職司運鈔車之職務，係以駕駛為其附隨業務之人，
      已據其供明在卷。又告訴人丙○○受有如事實欄所示之傷害，且迄目前因創傷
      後失智症行為退化，雖經藥物治療，仍無法完全恢復，日後完全治癒之機率雖
      仍有可能，但機率應該不大，日常生活須依賴他人扶助等情，此亦有財團法人
      中國醫藥學院附設醫院九十一年十二月二十八日診斷証明書及九十二年四月十
      九日院歷字第九二○四一二九三號函文在卷足憑。是告訴人丙○○所受上開傷
      害，顯已達重大難治之傷害，亦堪以認定。至證人即當時與被告同在車上之甲
      ○○於本院調查時雖到庭證稱：（問）當時你們車子有無跨越雙黃線？（答）
      印象中開在右側等語（見本院卷九十二年五月五日調查訊問筆錄），然衡諸證
      人甲○○當時與被告係屬立保公司之同事，且同在肇事車輛上，其所為證詞不
      免有迴護被告之虞；且觀其所證述之情節，亦與本院所認定之上開事證顯有所
      不符，自難逕信，尚難遽採為有利於被告之佐證。
（四）綜上所述，被告所辯：告訴人丙○○亦與有過失云云，要屬避重就輕之詞，不
      足採信。本案事證明確，被告涉犯業務上之過失傷害人致重傷之犯行，堪以認
      定。
三、核被告所為，係犯刑法第二百八十四條第二項後段業務上之過失傷害致重傷罪。
    公訴人認被告所為，係犯同條項前段之普通過失傷害罪，尚有未洽，起訴法條應
    予變更。又被告於肇事後，即向警報案接受偵訊並坦承肇事，業據被告供明在卷
    ，並經證人即到車禍現場處理之警員乙○○於本院調查時到庭證稱：勤務中心通
    知我去處理的˙˙我到現場被告承認他肇事˙˙在被告承認前不知誰肇事，勤務
    中心也不確定是何人報案等語無訛（見本院卷九十二年四月二十一日調查訊問筆
    錄），並有肇事現場圖及警訊筆錄可按，則被告上開所為，顯合於刑法第六十二
    條自首之規定，應依法減輕其刑，是告訴人代理人所稱：被告所為，應未合乎自
    首減刑之規定云云，自有所誤解。次按量刑輕重係屬事實審法院得依職權自由裁
    量之事項，苟已斟酌刑法第五十七條各款所列情狀而未逾越法定刑度，不得遽指
    為違法（參最高法院七十二年度台上字第六六九六號、七十五年度台上字第七０
    三三號判例）；且在同一犯罪事實與情節，如別無其他加重或減輕之原因，下級
    審量定之刑，亦無過重或失輕之不當情形，則上級審法院對下級審法院之職權行
    使，原則上應予遵重（參最高法院八十五年度台上字第二四四六號裁判意旨）。
    原審審酌被告之過失程度、所生之危害、肇事後之態度及被告肇事後尚未與被害
    人為民事和解賠償等一切情狀，將被告判處有期徒刑六月，並諭知易科罰金之折
    算標準，經核其認事用法與量刑，均為妥適，並無任何違法或不當之處。是被告
    上訴意旨猶執陳詞，認告訴人丙○○亦應與有過失云云；檢察官上訴意旨指摘原
    審對被告量刑過輕云云，均屬無據。其等上訴均無理由，應予駁回。
四、據上論斷，應依刑事訴訟法第三百六十八條判決如主文。
本案經檢察官戊○○到庭執行職務。
中      華      民      國      九十二   年       八      月     五     日
                                    臺灣高等法院臺中分院刑事第八庭
                                          審判長法  官  羅  得  村
                                                法  官  劉  榮  服
                                                法  官  黃  文  進
右正本證明與原本無異。
本件不得上訴。
                                                書記官許  麗  花
中      華      民      國      九十二   年       八      月     六     日
附錄論罪科刑法條：
刑法第二百八十四條第二項：
從事業務之人，因業務上之過失傷害人者，處一年以下有期徒刑、拘役或一千元以下
罰金，致重傷者，處三年以下有期徒刑、拘役或二千元以下罰金。              Ｉ


司法院資訊處製作；財團法人民間司法改革基金會備份。
